臺灣臺南地方法院刑事判決　　　　　　 96年度簡上字第226號
上　訴　人　臺灣臺南地方法院檢察署檢察官
上　訴　人
即　被　告　丙○○
選任辯護人　王進輝律師
上列上訴人等因被告傷害案件，不服本院九十五年度簡字第三九
七七號中華民國九十六年三月二十七日第一審判決（聲請案號：
九十五年度偵字第一五四一二號），提起上訴，本院管轄之第二
審合議庭依通常程序審理後，自為第一審判決如下：
    主  文
原判決撤銷。
丙○○無罪。
    理  由
一、聲請簡易判決處刑意旨略以：被告丙○○於民國九十五年八
    月七日晚間六時許，在臺南縣佳里鎮○○○街二九四號前，
    與乙○○○因細故發生爭執，丙○○竟基於傷害他人身體之
    犯意，出手毆打乙○○○，致使乙○○○前胸璧挫傷、左側
    上、下肢挫瘀傷、腹部鈍傷及下背部挫瘀傷之傷害，因認被
    告丙○○涉有刑法第二百七十七條第一項之傷害罪嫌等語。
二、按犯罪事實應依證據認定之，無證據不得認定犯罪事實；又
    不能證明被告犯罪或其行為不罰者，應諭知無罪之判決，刑
    事訴訟法第一百五十四條第二項、第三百零一條第一項分別
    定有明文。另按告訴人之告訴，係以使被告受刑事訴追為目
    的，是其陳述是否與事實相符，仍應調查其他證據，以資審
    認，不得僅憑告訴人之指訴遽令被告入罪；且告訴人之指訴
    ，須無瑕疵可指，且就其他方面調查，又與事實相符，始足
    採為認定犯罪事實之憑證。再認定犯罪事實所憑之證據，雖
    不以直接證據為限，間接證據亦包括在內，然而無論直接或
    間接證據，其為訴訟上之證明，須於通常一般之人均不致有
    所懷疑，而得確信為真實之程度者，始得據為有罪之認定，
    倘其證明尚未達於此一程度，而有合理性懷疑存在時，即不
    得遽為被告犯罪之認定。
三、聲請簡易判決處刑意旨認為被告涉犯傷害罪嫌，係以被告之
　　供述、告訴人乙○○○之指訴及佳里綜合醫院診斷證明書等
    為主要依據。被告自警詢、偵訊、原審乃至本院審理中，均
    堅決否認有何傷害犯行，辯稱略以：伊不知道告訴人如何受
    傷的，當時告訴人在罵伊，伊叫他不要罵伊，然後伊踢告訴
    人家前的金爐，結果告訴人拿木椅撞伊，自己站不穩就倒坐
    下去。伊不知道告訴人是否是當場就受傷了。告訴人的傷可
    能是因為之前的舊傷所致等語。
四、關於證據能力之部分：
  (一)證人即告訴人乙○○○於警詢時之指訴，係屬被告以外之人
    於審判外之言詞與書面陳述，為傳聞證據，經被告之選任辯
　　護人於本院準備程序中明示不同意採為證據（本院卷第三一
　　頁），依刑事訴訟法第一百五十九條第一項之規定，應認為
　　不具證據能力。
  (二)證人甲○○於警詢及檢察事務官詢問時之陳述，經被告之選
　　任辯護人主張援用，且經公訴檢察官於準備程序中對證據能
　　力表示無意見（本院卷第三一頁），復未於本案言詞辯論終
　　結前聲明異議，依刑事訴訟法第一百五十九條之五第二項規
　　定，視為檢察官已同意作為證據；且經本院審酌該等言詞陳
    述作成時情況及證據取得過程等節，認為上開證據適宜作為
　　證據，因認上開供述證據有證據能力。
  (三)佳里綜合醫院九十五年八月九日出具證人乙○○○之診斷證
　　明書，係從事醫療業務之醫生，於業務過程所須製作之紀錄
　　文書，復無顯不可信之情況，依刑事訴訟法第一百五十九條
　　之四第二款之規定，自得作為證據。
五、關於本案事實之認定：
  (一)證人即告訴人於本院審理時證述：被告的媽媽從早上到下午
    一直誣賴伊偷東西，伊在伊家門口，被告正要返家，伊先叫
    住他，要他轉告他母親伊沒有偷竊，兩人引發爭執，被告即
    用右腳踢伊肚子，用木製板凳撞伊胸部跟右肩，板凳腳還斷
    了一枝，又踩破臉盆丟向伊，破裂地方割傷伊的腳，木椅、
    臉盆、金爐都是被告踢飛起來撞到伊，金爐也因此凹陷，伊
    後來有拿被告之選任辯護人所提出準備書狀所附照片中之椅
    子來抵擋防衛，當天伊兒子在家中樓上，後來聽到臉盆、椅
    子、金爐的撞擊聲下樓查看後，被告就回去了，整個經過超
    過一個小時，後來警察有到伊家，且以相機拍攝伊身上的傷
    、斷腳的椅子以及金爐、臉盆等語（本院卷第四八至五四頁
    ）。惟查，告訴人上開證言，顯有下列疑問：(1)依據診斷證
    明書所示，被告腳上並無「割傷」情形；(2)告訴人之子既在
    家中，倘告訴人確與他人爭吵並遭人毆打約一個小時，難免
    大聲喧嘩甚至呼救、哀號，何以竟於告訴人遭人毆打完畢後
    方才下樓？(3)遍查本案臺南縣警察局佳里分局刑案偵查卷宗
    ，並無告訴人所稱之任何受傷、斷腳木製板凳等照片；(4)告
    訴人年近六十五歲，倘被告果持木製板凳攻擊告訴人直至木
    製板凳斷腳，告訴人之傷勢焉能僅如上開所述輕微？可見告
    訴人之指訴顯然非無瑕疵。
  (二)本院依職權函調告訴人於九十五年八月七日晚間二十三時三
    十八分許前往佳里綜合醫院就診之急診室護理評估表，其上
    記載告訴人當時主訴「下午被人用腳踢到肚子，為閃東西致
    頭部震動厲害」等語（本院卷第三六至三八頁），與上開佳
    里綜合醫院九十五年八月九日出具證人乙○○○之診斷證明
    書記載告訴人「九十五年八月七日至院急診，九十五年八月
    九日至院複診」、「1.前胸璧挫傷、2.左側上、下肢挫瘀傷
    、3.腹部鈍傷、4.下背部挫瘀傷」等情形，有明顯落差。則
    告訴人於九十五年八月七日有無受傷或所受傷害範圍、面積
    及輕重程度如何，亦未能遽為論斷。
  (三)證人甲○○於本院審理時證述：伊與被告及告訴人作鄰居快
    十年，九十五年八月七日下午六時伊目睹渠等發生糾紛，當
    時被告從菜市場收攤回來，告訴人叫住他，說被告母親誣賴
    他偷拿菜，當時告訴人在門口騎樓下，被告在告訴人正前方
    ，約一兩步之隔，伊在伊家騎樓下，與他們二人隔一個柱子
    ，大約法庭一半的寬度，被告叫告訴人不要再罵，告訴人還
    是在罵，被告就把金爐踢到旁邊，並且把塑膠板凳丟到旁邊
    ，但伊確定被告所踢金爐跟椅子沒有撞到告訴人，後來告訴
    人拿一張如被告選任辯護人提出之準備書狀所附照片（本院
    卷第二五頁）中之木椅的椅腳去撞被告肚子，因而自己坐倒
    在地，被告並沒有出手打告訴人，後來告訴人的兒子出來之
    後，二人就各自回家，過程中沒有看到矮的木製板凳或臉盆
    出現，伊看到告訴人叫住被告到告訴人兒子出現，前後約十
　　到十五分鐘，告訴人共僅跌倒一次，告訴人跌倒時，椅子還
  　在他手上，告訴人跌坐下後並沒有向後或向前倒，後來警察
    有無到場伊不知道，告訴人的兒子下樓後，伊就回家洗澡，
　　伊不知道告訴人為何手腳會有受傷，也不知道告訴人身上有
  　無受出血的傷，亦未見到告訴人用手抓自己腳上的舊傷等語
    （本院卷第五五至六三頁）。證人甲○○上開證述內容，不
　　，惟與其於警詢所述一致，且核與被告之辯解大致相符。此
  　部分證據顯然對被告極為有利。
  (四)檢察官於聲請簡易判決處刑書雖表示證人甲○○於警詢中證
    稱告訴人先拿椅子打被告後，自己不慎跌坐在地等語，嗣於
    檢察事務官詢問時又改稱：被告踢放在告訴人家門口的金爐
    桶，告訴人就自行往後跌坐在地等語，其供述已明顯前後不
    一，本難採信；又公訴檢察官於本院論告時亦表示：一般人
    被挑釁時，是否會做出證人所言之舉動（即證人甲○○表示
    被告將香爐踢往旁邊及將塑膠板凳丟到旁邊之動作），尚有
    疑問；而證人甲○○於警詢、檢察事務官詢問及本院之證述
    前後有所增減，該證人在警局未提及被告有摔踢物品之行為
    ，在檢察事務官詢問時，也未提及乙○○○有拿椅子攻擊被
    告之行為，前後不一；再者被告在警詢時供稱告訴人自己抓
    腳成傷，但未為視覺沒有死角之證人甲○○看到，其二的供
    述也有歧異；從驗傷單所呈現的事證，與告訴人指述被告用
    腳踢他的肚子相符，反而與被告及甲○○之陳述不同等語。
    惟證人供述內容，本受詢問或詰問者問題牽引，或有增減差
    異，然如與事理相符，非不得採為證據。證人甲○○於本院
    證述被告及告訴人之互動情況，與其於警詢所述「告訴人持
    椅子攻擊被告後，自己不慎跌倒坐在地上」、及於檢察事務
    官詢問時所述「被告有踢金爐及將塑膠椅子摔壞」等主要情
    節大致相符，且歷次所述情節互核亦無矛盾；又遭他人挑釁
    ，對週遭物品發洩情緒，本係常情，絕非竟以攻擊對方人身
    方才合理；再者，證人甲○○表示伊未見到告訴人自行抓腳
    成傷，乃因其於「告訴人之子下樓後即返家洗澡，斯時告訴
    人及被告亦各自返家」，與被告陳稱「告訴人係警察到場之
    際方才再行跑到門外抓腳成傷」並無扞格。本院孰難認證人
    甲○○之證詞有如何不可採之情況。
  (五)告訴人與被告及其母親之間，先有因告訴人是否偷竊之爭議
    所引生之口角，殆為被告與告訴人雙方所不爭執，則告訴人
    與被告之間，已存有嫌隙；告訴人指述又如前述有明顯瑕疵
    ，可見告訴人難免有誇大、渲染、甚或設詞構陷之可能性存
    在，尚難遽爾採信。末查，告訴人縱受有如診斷證明書上所
    載之傷害，然證人甲○○所為證述既非無可採，則是否如被
    告及證人甲○○所述，係告訴人持如被告之選任辯護人提出
    之準備書狀所附照片內同型木製長椅攻擊被告後坐倒地上時
    ，背部與地面碰撞、手持木製長椅尚未脫手而與前胸及腹部
    撞擊及因倒地時手腳與地面接觸所發生，均非無可能。亦即
    ，依卷內所有直接、間接證據，無從令本院產生通常一般之
    人均不致有所懷疑而確信被告有檢察官所指傷害犯行之證明
    程度。
六、綜上所述，依檢察官所舉之被告供述、告訴人指述、診斷證
    明書及本院依職權及聲請所為各項查證，無從認定被告確有
    被訴之傷害行為，即其證明尚難謂已達一般人可確信為真實
    亦即無其他合理懷疑而達有罪確信之程度，本件被告之傷害
    犯行尚屬不能證明。原審以簡易判決對被告論罪科刑，固非
    無見。惟原審未詳酌檢察官所舉前揭證據之證明力不足以證
　　明被告犯行，遽為被告有罪判決，尚有未洽。被告之上訴應
  　有理由，而檢察官循告訴人請求意旨以量刑過輕為由提起之
    上訴則無理由，應由本院將原判決撤銷，改諭知被告無罪之
    判決。
七、按對於簡易判決之上訴，準用刑事訴訟法第三編第一章及第
    二章之規定，管轄第二審之地方法院合議庭受理簡易判決上
    訴案件，應依通常程序審理，其認案件有刑事訴訟法第四百
    五十二條之情形者，應撤銷原判決，逕依通常程序為第一審
    判決，此有法院辦理刑事訴訟簡易程序案件應行注意事項第
    十四項之規定可資參照。本件被告既經本院認應為無罪判決
    之諭知，顯不合刑事訴訟法第四百四十九條所定得以簡易判
    決處刑之案件，爰依同法第四百五十二條之規定，逕依通常
    程序為第一審判決。
據上論斷，應依刑事訴訟法第四百五十五條之一第三項、第三百
六十九條第一項前段、第三百六十四條、第四百五十二條、第三
百零一條第一項，判決如主文。
本案經檢察官羅瑞昌到庭執行職務。
中　　華　　民　　國　　96　　年　　9 　　月　　18　　日
　　　　　　　　刑事第十庭  審判長法　官　陳欽賢
                                  法  官  林臻嫺
                                  法  官  陳賢德
以上正本證明與原本無異。
如不服本判決應於收受本判決後10日內向本院提出上訴書狀，並
應敘述具體理由。如未敘述上訴理由者，應於上訴期間屆滿後20
日內向本院補提理由書狀（均須按他造當事人之人數附繕本）「
切勿逕送上級法院」。
　　　　　　　　　　　　　　　　　書記官  莊文茹
中　　華　　民　　國　　96　　年　　9 　　月　　18　　日
